臺灣板橋地方法院民事裁定　　　　　100年度消債更字第117號
聲　請　人　劉雅真
上列當事人因消費者債務清理事件，聲請更生，本院裁定如下：
    主  文
債務人劉雅真自中華民國一００年六月三十日下午四時起開始更
生程式。
命司法事務官進行本件更生程式。
    理  由
一、按債務人不能清償債務或有不能清償之虞，且無擔保或無優
    先權之債務總額未逾新臺幣一千二百萬元者，於法院裁定開
    始清算程式或宣告破產前，得向法院聲請更生。法院開始更
    生程式之裁定，應載明其年、月、日、時，並即時發生效力
    。法院裁定開始更生或清算程式後，得命司法事務官進行更
    生或清算程式，必要時得選任律師、會計師或其他適當之自
    然人或法人為監督人或管理人，消費者債務清理條例（下稱
    消債條例）第3條、第42條第1項、第45條第1項、第16條第1
    項分別定有明文。次按依消債條例第3 條規定債務人不能清
    償或有不能清償之虞，即得聲請更生，並未以履行金融機關
    之協商條件有困難為要件，況債務人是否同意協商條件，乃
    債務人之自由，且此時債務人聲請更生仍有其利益，即進入
    更生後，債務人縱依金融機構所提之每月清償金額提更生方
    案，依據該條例第53條第2項第3款之規定，債務人於6年或8
    年後即可債務消滅，毋庸清償至12年6 月，應讓債務人有早
    日解脫債務之機會，立法意旨甚明（臺灣高等法院暨所屬法
    院97年法律座談會民事類提案第46號民國97年11月12日決議
    參照）。
二、聲請人向本院聲請更生，主張其有不能清償債務之虞情事，
    債務總金額為新臺幣（下同）297萬8,628元，於100年3月發
    函向最大債權金融機構南山人壽保險公司請求共同協商債務
    清償方案，惟聲請人每月平均收入3萬7,000元，扣除自己必
    要生活費用1萬792元、房貸1 萬元、姪子暨罹癌弟弟之扶養
    費各3,500元，僅剩9,208元可供支配，而銀行提出月付1 萬
    4,809 元之協商方案，顯超出聲請人清償能力，而協商不成
    立，且其無擔保或無優先權之債務總額未逾1,200 萬元，復
    未經法院裁定開始清算程式或宣告破產云云。
三、經查，聲請人主張之上開事實，業據提出財產及收入狀況說
    明書、債權人清冊、前置協商不成立通知書、財政部臺灣省
    北區國稅局財產歸屬資料清單、98、99年度綜合所得稅各類
    所得資料清單、戶籍謄本、財團法人金融聯合徵信中心當事
    人綜合信用報告、勞工保險被保險人投保資料表（明細）、
    臺灣企銀活期儲蓄存款存摺、土地暨建物登記簿謄本、繳款
    收執聯等件為證，堪信屬實。本院審酌聲請人是全家唯一有
    正常收入者，需繳納全家賴以居住房屋之貸款1 萬元、支付
    同居姪子、罹癌弟弟之扶養費各3,500 元，而聲請人居住於
    新北市，依內政部所公告100 年度新北市低收入戶每人每月
    最低生活費用為1萬792元，則聲請人每月平均收入3萬7,000
    元，扣除個人基本生活費用暨上開房貸、家人扶養費共2 萬
    7,792元（10,792+10,000+3,500×2＝27,792），僅餘9,208
    元（37,000－27,792＝9,208） ，顯不足以負擔南山人壽保
    險公司提議月付1萬4,809元之協商方案（本院卷第38頁），
    有不能清償債務之情事存在。此外，本件復查無消債條例第
    6條第3項、第8 條或第46條各款所定駁回更生聲請之事由存
    在，則聲請人聲請更生，洵屬有據，應予准許，並命司法事
    務官進行本件更生程式，爰裁定如主文。
四、至於聲請人於更生程式開始後，應另提出足以為債權人會議
    可決或經法院認為公允之更生方案以供採擇，俾免更生程式
    進行至依消債條例第61條規定應行清算之程度，附此敘明。
中    華    民    國   100    年    6     月    30    日
                  民事第二庭法  官  連士綱
上為正本係照原本作成
本件不得抗告
本裁定已於100年6月30日下午4 時公告。
中    華    民    國   100    年    6     月    30    日
                            書記官  吳俞玲